臺灣臺中地方法院刑事判決　　　　　　　　　　　　九十三年度易字第二二○○號
　　公　訴　人　臺灣臺中地方法院檢察署檢察官
　　被　　　告　甲○○
右列被告因詐欺案件，經檢察官聲請簡易判決處刑（九十三年度偵字第一四四三四號
），經本院臺中簡易庭認不宜以簡易判決處刑，簽移本院刑事庭改依通常程序審理，
被告於準備程序中就被訴事實為有罪之陳述，經告知簡式審判程序之旨，並聽取公訴
人、被告之意見後，由本院合議庭裁定由受命法官獨任進行簡式審判程序，判決如左
：
    主    文
甲○○幫助意圖為自己不法之所有，以詐術使人將本人之物交付，累犯，處有期徒刑
月，如易科罰金，以佰元折算壹日。
    犯罪事實
一、甲○○（原名吳振豪）曾於民國八十九年間因恐嚇案件，經臺灣嘉義地方法院以
    八十九年度易字第一○六七號判處有期徒刑三月確定，並於九十年九月四日執行
    完畢而出監。詎其仍不知戒惕，明知現今在金融機構開立帳戶並無困難，且一般
    人均係使用自己之帳戶，如使用他人之帳戶常與財產犯罪密切相關，且取得他人
    存摺之目的在於收取贓款及掩飾犯行不易遭人追查，其僅因一時缺錢花用，見自
    由時報刊載販賣存摺廣告，旋依報載電話聯絡與姓名年籍年約三十餘歲綽號「阿
    青」之成年男子商討販賣存摺相關細節，即基於綽號「阿青」之成年男子詐欺取
    財之不確定故意，而其發生並不違背其本意之認識下，竟不顧他人所可能遭害之
    危險，容任綽號「阿青」之成年男子藉以遂行犯罪，先於九十三年三月十日，在
    位於臺中市○○路九五號之中央信託局股份有限公司臺中分公司（下稱中央信託
    局臺中分公司），申請開立帳號00000000000000號存簿帳戶後，
    隨即以新臺幣（下同）一千五百元之代價，將上開帳戶之存摺、印章、金融卡及
    密碼一併交予相約在中央信託局臺中分公司門口等候之綽號「阿青」之成年男子
    ，而以此方式幫助綽號「阿青」之成年男子詐騙他人財物。嗣該名綽號「阿青」
    之成年男子取得前開帳戶後，即基於意圖為自己不法所有之犯意，先於九十三年
    四月十六日，在自由時報刊登徵求簡訊發送員之廣告，並於該日適有見報載廣告
    欲尋找工作之乙○○，隨即以該報廣告所載電話0000000000號向自稱
    「陳先生」即綽號「阿青」之成年男子聯絡，並告知「阿青」其欲應徵簡訊發送
    員一職，而綽號「阿青」之成年男子乃向乙○○詐稱為確認其並非詐騙集團成員
    ，要求乙○○至自動提款機前按指示操作，乙○○因而陷於錯誤，前往桃園縣大
    溪鎮○○里○○路○段南興郵局之自動提款機前，依綽號「阿青」之成年男子之
    指示操作自動提款機，致乙○○於同日下午一時十九分，將一萬八千一百八十一
    元以轉帳方式匯入甲○○前開中央信託局臺中分公司之帳戶內，而綽號「阿青」
    之成年男子旋於同日下午一時二十六分持甲○○所交付之前開帳戶金融卡提領一
    萬八千元。嗣因乙○○事後發覺受騙，經報警處理後，始循線查悉上情。
二、案經臺中市警察局第一分局報請臺灣臺中地方法院檢察署檢察官偵查後聲請簡易
    判決處刑。
    理    由
一、右揭事實，業據被告甲○○於本院審理時坦認不諱，且前開帳戶用以詐欺取財之
    事實，業經被害人乙○○於警詢中指述綦詳，此外復有中央信託局臺中分公司於
    九十三年十一月五日以中發營字第○九三二四○○六九一四號所函覆之被告開立
    之前開帳戶之開戶印鑑卡暨交易對帳單各一份、中華郵政公司自動櫃員機儲戶交
    易明細表影本一紙存卷可參。又金融機構之帳戶為個人理財之工具，為便利大眾
    使用此一理財工具，以資活絡資金供需，對於申請開設金融帳戶並無設有任何特
    殊之限制，一般民眾皆能自由申請開戶，並得同時在不同金融機構申請多數存款
    帳戶使用，乃眾所周知之事實，依一般人之社會生活經驗，倘係經由合法管道之
    收入或支出，其於金融帳戶之存放及提領，本可自行向金融行庫開立帳戶後使用
    ，殊無大費周章使用他人帳戶之必要，況且近來類如刮刮樂、退稅轉帳等詐騙案
    件層出不窮，詐騙集團多利用人頭帳戶做為出入帳戶，不僅廣為媒體所披載，亦
    經政府一再宣導提醒注意，尤以現今各地金融機構所設自動提款機莫不設定轉帳
    之警示畫面，或張貼警示標語，促請使用大眾注意，衡諸目前社會以電視、報紙
    甚至網路等管道流通資訊之普及程度，以及使用自動提款機從事提款、轉帳交易
    之頻繁，苟見有陌生人不思以自己名義申請開立帳戶，反而向不特定人蒐集或收
    購他人之金融機構帳戶使用，帳戶所有人焉能安心將其帳戶交付收購帳戶之人，
    而絲毫未加懷疑其收購帳戶之目的即在於詐取他人財物？由此顯見被告對於綽號
    「阿青」之成年男子係將該帳戶用以實施詐欺犯行，當可預見，且其對於該男子
    利用其帳戶向人詐取財物，並無違背其本意，是被告主觀上應具有幫助他人詐取
    財物之不法犯意甚明。本件事證明確，被告犯行應堪認定。
二、查本件上開不詳姓名年籍年約三十餘歲綽號「阿青」之成年男子基於為自己不法
    所有之犯意，以上開之方式為詐術，使被害人乙○○陷於錯誤，而將本人之財物
    交付，該名成年男子所為，自係犯刑法第三百三十九條第一項之詐欺取財罪。被
    告甲○○將其所有上開中央信託局臺中分公司之前開帳戶交給該名男子詐騙財物
    ，顯係基於幫助他人詐欺取財之犯意，且所為提供前開帳戶予他人之行為屬刑法
    詐欺取財罪構成要件以外之行為，其既以幫助他人犯罪之意思而參與犯罪構成要
    件以外之行為，故核其所為，係犯刑法第三十條第一項、第三百三十九條第一項
    之幫助詐欺取財罪。次查，被告曾於八十九年間因恐嚇案件，經臺灣嘉義地方法
    院以八十九年度易字第一○六七號判處有期徒刑三月確定，並於九十年九月四日
    執行完畢而出監等情，有臺灣臺中地方法院檢察署刑案資料查註紀錄表及臺灣高
    等法院被告全國前案紀錄表各一份在卷可稽，是被告受有期徒刑完畢後，五年以
    內再犯本件有期徒刑以上之罪，為累犯，應依刑法第四十七條之規定加重其刑。
    又被告所犯係刑法第三十條第一項、第三百三十九條第一項之幫助詐欺取財罪，
    業如前述，應依同法第三十條第二項之規定減輕其刑，並依法先加重後減輕之。
    爰審酌被告平日素行，其任意提供帳戶予不法份子使用，且其所提供帳戶非惟幫
    助詐騙者遂行詐財目的，同時使詐欺者得以隱匿其真實身分，減少遭查獲之風險
    ，愈使其肆無忌憚，加深犯罪之猖獗，惟量及其犯後坦承犯行，態度良好等一切
    情狀，量處如主文所示之刑，並諭知易科罰金之折算標準，以資懲儆。
據上論斷，應依刑事訴訟法第四百五十二條、第二百七十三條之一第一項、第二百九
十九條第一項前段，刑法第三十條、第三百三十九條第一項、第四十七條、第四十一
條第一項前段，罰金罰鍰提高標準條例第一條前段、第二條，判決如主文。
本案經檢察官李斌到庭執行職務。
中      華      民      國    九十四    年      二      月      三      日
                                    臺灣臺中地方法院刑事第十三庭
                                              法  官  陳  可  薇
右正本證明與原本無異。
如不服本判決，應於判決送達後十日內向本院提出上訴狀，上訴於臺灣高等法院臺中
分院（須附繕本）。
                                              書記官
中      華      民      國    九十四    年      二      月      三      日
附錄論罪法條：
刑法第三百三十九條第一項
意圖為自己或第三人不法之所有，以詐術使人將本人或第三人之物交付者，處五年以
下有期徒刑、拘役或科或併科一千元以下罰金。
